【裁判字號】    89,易,863
【裁判日期】    901129
【裁判案由】    贓物
【裁判全文】
臺灣嘉義地方法院刑事判決                          八十九年度易字第八六三號
    公  訴  人  臺灣嘉義地方法院檢察署檢察官
    被      告  甲○○
    選任辯護人  顏志銘
    被      告  乙○○
右列被告因贓物案件，經檢察官提起公訴 (八十九年度偵字第四一六九、五０六四號
），本院判決如左：
    主  文
甲○○故買贓物，處有期徒刑伍月，如易科罰金，以參佰元折算壹日。
乙○○連續故買贓物，處罰金壹萬元，如易服勞役，以參佰元折算壹日。
    事  實
一、甲○○於民國八十九年七月二日下午四時許，在嘉義縣新港鄉中洋村後厝十五號
    旁停車場，明知綽號「阿木」之不詳姓名成年男子駕駛油灌車運來推銷之柴油，
    並非合法加油站所販售之油品，而係來路不明之贓物，竟仍以低於市價每公升新
    台幣（下同）十四‧五元甚多之每公升十一元之賤價，大量買受柴油一萬公升。
二、乙○○亦明知甲○○所賤價買受之上開柴油，並非合法加油站所販售之油品，而
    係來路不明之贓物，竟仍基於概括之犯意，先後於八十九年七月三日上午八時許
    、八十九年七月五日上午八時許及八十九年七月六日下午二時四十分許，均在上
    址以低於市價十四‧五元甚多之每公升十二元之賤價，連續三次各買受二百公升
    之柴油，供其所駕駛之ＨＭ─二０九號大貨車使用。
三、嗣於八十九年七月七日下午二時四十分許，經行政院經濟部能源取締小組嘉義分
    組之人員會同警察於上址查獲，並扣得油糟一座、柴油六千五百公升、雜牌加油
    機一台、流量計一具而得知上情。
四、案經臺灣嘉義地方法院檢察署檢察官自動檢舉及嘉義縣警察局中埔分局報由臺灣
    嘉義地方法院檢察署檢察官偵查起訴。
    理  由
一、訊據被告甲○○固不否認右揭犯罪事實關於其向不詳姓名綽號「阿木」之人賤價
    購入柴油一萬公升之事實，惟否認有何犯行，辯稱：其不知所購之油品為贓物云
    云；訊之被告乙○○亦矢口否認右揭犯行，辯稱：伊僅係司機，加油不用錢云云
    。然查：
    （一）被告甲○○部分：
          被告甲○○對於以每公升十一元向「阿木」購入一萬公升柴油之事實，坦
          認在卷，而本案經查獲當時，市售柴油每公升市價為十四‧五元之情，亦
          據被告甲○○自陳在卷（見八十九年度偵字第四一六九號偵查卷第四頁背
          面），又查，被告甲○○購買本案扣案之柴油，係向前來推銷之「阿木」
          買受之事實，業經被告甲○○供認不諱，而柴油係石油產品，為經濟部指
          定之能源產品，其銷售業務非經許可不得經營，政府亦嚴予取締，被告張
          登居對此當無不知之理，迺被告甲○○竟以低於市價甚多之賤價，大量向
          真實姓名均不詳之「阿木」購買來路不明之柴油，衡諸經驗及論理法則，
          被告甲○○當無不知該油品係來路不明之贓物之理，是被告所辯不知贓物
          云云，顯係卸責之詞，不足採信。
    （二）被告乙○○部分：
          被告乙○○對於何時向被告甲○○分別以每公升十二元之價格購入柴油二
          百公升三次之事實，先後於檢察官偵查時（建前開偵查卷第五至六頁）及
          本院調查時（見本院九十年八月二十四日訊問筆錄）坦認在卷，雖伊於本
          院審理時翻異前詞，改稱伊係被告甲○○公司所屬司機，加油不用錢云云
          ，然被告乙○○於檢察官偵查時供述情節係自由意志下之供述，均未受不
          當方式取供之事實，業據被告乙○○於本院審理時供陳明確，是其事後所
          辯加油不用錢云云，顯係臨訟杜撰虛偽之詞，難認可採；且果被告乙○○
          加油不用錢，焉有不於檢察官偵查時即陳明，反而向檢察官明確供述每公
          升柴油購買價格為十二元之理，益證伊於本院審理時所供加油不用錢云云
          ，顯非真實。
    （三）扣案油品，經檢察官及本院分別囑由經濟部取締違法經營經營油品會報執
          行小組嘉義分組檢定結果，認扣案油品符合能源管理法之「柴油」，且油
          品品質與合法加油站市售柴油有間（卷附〈八九〉嘉南嘉執三五七０一０
          五二號函、〈九０〉嘉南嘉執三五七０一０七九號函參照），且扣案油品
          經檢察官勘驗結果，其顏色亦明顯與市售柴油有別之情，有勘驗筆錄一件
          及照片多幀附卷可佐，堪認扣案油品確屬來源不明之非法油品無訛；此外
          ，並有並有油糟一座、柴油六千五百公升、雜牌加油機一台、流量計一具
          扣案可資佐證，事證明確，被告二人犯行，均堪認定。
二、核被告甲○○、乙○○二人所為，均係犯刑法第三百四十九條第二項故買贓物罪
    。被告乙○○先後三次犯行，時間密接，方法相同，所犯復係犯罪構成要件同一
    之罪名，顯係基於概括犯意為之，為連續犯，應依刑法第五十六條之規定論以一
    罪，並依法加重其刑。按刑法第四十一條原規定：「犯最重本刑為三年以下有期
    徒刑以下之刑之罪，而受六月以下有期徒刑或拘役之宣告，因身體、教育、職業
    或家庭之關係，執行顯有困難者，得以一元以上三元以下折算壹日，易科罰金。
    」，惟該條文業於九十年一月四日修正為（第一項）：「犯最重本刑為五年以下
    有期徒刑以下之刑之罪，而受六月以下有期徒刑或拘役之宣告，因身體、教育、
    職業或家庭之關係，執行顯有困難者，得以一元以上三元以下折算壹日，易科罰
    金。但確因不執行所宣告之刑，難收矯正之效，或難以維持法秩序者，不在此限
    」，（第二項）：「併合處罰之數罪，均有前項情形，其應執行之刑逾六月者，
    亦同。」，並於九十年一月十日經總統公布施行，本件被告甲○○犯罪時間係在
    舊法時期，比較新舊法結果，新法對被告甲○○並無不利，自應適用新法，應併
    敘明。爰分別審酌被告二人之品行、智識程度、其二人罔顧政府石油管制之法令
    與政策，貪圖賤價油品利益之犯罪動機、犯罪之手段、所買受油品之數量對石油
    管制政策與油品市場所生之危害及犯罪後之態度等諸般情狀，分別量處如主文所
    示之刑，並分別諭知易科罰金、易服勞役之折算標準。
三、公訴意旨另以被告甲○○向綽號「阿木」賤價購入柴油後，除供自己所經營之協
    盟交通有限公司所有之大貨車使用外，並未經許可而經營中央主管機關指定之能
    源產品之柴油銷售業務，再以每公升十二元之價格零售予不特定之大貨車司機，
    因認被告甲○○所為另涉犯能源管理法第二十條之一未經許可而經營中央主管機
    關指定之能源產品之柴油銷售業務罪嫌，並認此部分罪嫌與前開本院論罪科刑部
    分有有方法結果之牽連關係。惟按「犯罪後之法律已廢止其刑罰者，應諭知免訴
    之判決」，刑事訴訟法第三百零二條第四款定有明文。另按立法院業已三讀通過
    「石油管理法」，該法並已於九十年十月十一日公布施行，依該法第五十五條規
    定：「自本法施行之日起，能源管理法有關石油之規定，不再適用。」是公訴意
    旨所引應適用之能源管理法規定，因石油管理法之公布施行，已不再援用；又石
    油管理法就非法販售油品之行為，除有「致生公共危險」之情形，於該法第三十
    九條、第四十條仍保留刑罰之規定外，對於未「致生公共危險」之販售行為，業
    已除罪化，而歸由主管機關以行政罰規範處罰之。本案被告甲○○所為販售油品
    之行為，尚無積極證據足認有「致生公共危險」之情形，自屬「除罪化」之範圍
    ，依刑事訴訟法第三百零二條第四款之規定，原應為免訴之判決，然因公訴人係
    以此部分與本院前開論罪科刑之故買贓物罪部分，有牽連犯之裁判上一罪關係而
    為起訴，就此部分，爰不另為免訴之諭知，附此敘明。又因能源管理法關於本案
    情形部分業已不再適用，是本案扣案物，允應由主管機關本於職權，依石油管理
    法相關條文為沒入之處置，亦併敘明。
據上論斷，應依刑事訴訟法第二百九十九條第一項前段，刑法第二條第一項前段、第
三百四十九條第二項、第四十一條第一項、第四十二條，罰金罰鍰提高標準條例第一
條前段、第二條，判決如主文。
本案經檢察官曹合一到庭執行職務
中      華      民      國    九十      年     十一     月    二十九    日
                                      臺灣嘉義地方法院刑事第三庭
                                          法  官  許兆  慶
右正本證明與原本無異。
如不服本判決，應於判決送達後十日內向本院提出上訴狀( 應附繕本 )。
中      華      民      國    九十      年     十一     月    二十九    日
                                          書記官  洪  麗  惠
附錄法條：
刑法第三百四十九條第二項
搬運、寄藏、故買贓物或為牙保者，處五年以下有期徒刑、拘役或科或併科一千元以
下罰金。


司法院資訊處製作；財團法人民間司法改革基金會備份。
